臺灣高雄地方法院刑事判決　　　　　　　 96年度易字第896號
公　訴　人　臺灣高雄地方法院檢察署檢察官
被　　　告　丙○○
上列被告因偽造文書案件，經檢察官提起公訴（95年度偵字第29
276 號），被告於本院準備程序中為有罪陳述，經合議庭裁定由
受命法官依簡式審判程序獨任審理，本院判決如下：
    主  文
丙○○連續行使偽造私文書，足以生損害於公眾及他人，處有期
徒刑肆月，如易科罰金，以銀元參佰元即新臺幣玖佰元折算壹日
。如附表一編號三、四所示偽造「甲○○」、「林世銘」、「林
珮雯」之署名共伍枚，均沒收。
    事  實
一、丙○○係址設高雄縣鳳山市○○○路68號「天騰工程股份有
    限公司」（以下稱「天騰公司」）之負責人，明知甲○○及
    乙○○（原名林世銘）及林珮雯，均未實際投資入股天騰公
    司，僅同意提供名義擔任股東，甲○○及乙○○均未同意擔
    任公司董事，林珮雯未同意擔任監察人，竟於民國87年間，
    因前開原因取得甲○○及林世銘、林珮雯之國民身分證影本
    ，並經其等同意統一由公司刻印章後，為達改選董監事及股
    東出資轉讓變更登記之目的，竟基於偽造私文書、行使偽造
    私文書之概括犯意及業務登載不實、使公務員登載不實之犯
    意，於93年4 月2 日，利用偉禧會計師事務所內真實姓名、
    年籍不詳且不知情之某會計師，偽簽甲○○及林世銘之署名
    於業務上所製作之「天騰工程股份有限公司董事會議簽到簿
    （93年4 月2 日11時）」之出席董事表（另誤載偽簽該2人
    之署押於「天騰工程股份有限公司股東臨時會議記錄」），
    並偽簽甲○○、林世銘及林珮雯之署名於「願任董事同意書
    」等文書上，並盜用甲○○及林世銘之前揭印章於變更登記
    申請書，盜用林珮雯之前揭印章於天騰公司股東臨時會議記
    錄及董事會議記錄上，而偽造不實之文書及不實登載於業務
    上之文書；嗣於同年4 月5 日將上開相關文件持向經濟部中
    部辦公室行使，使該管公務員將該等不實事項登載於公司變
    更登記表，足以生損害於主管機關對公司管理之正確性，及
    甲○○、乙○○及林珮雯3 人，嗣因法務部行政執行署高雄
    行政執行處命令天騰公司之董事甲○○及林世銘報告財產狀
    況，甲○○及林世銘始發現上情。
二、案經甲○○及乙○○訴由臺灣高雄地方法院檢察署檢察官偵
    查起訴。
 　 理  由
一、本件被告丙○○所犯係死刑、無期徒刑、最輕本刑為3 年以
    上有期徒刑以外之罪，其於準備程序中就被訴事實為有罪之
    陳述，經法官告知簡式審判程序之旨，並聽取公訴人及被告
    之意見後，認為適宜由受命法官獨任進行簡式審判程序，依
    刑事訴訟法第273 條之1 第1 項規定，裁定由受命法官獨任
    進行審判程序，合先敘明。
二、上開事實業據被告丙○○供承不諱，核與證人即告訴人乙○○於警詢之證述及證人即告訴人甲○○於警詢及偵查中之證
    述相符，並有天騰公司變更登記申請書、股東名簿、股東臨
    時會議記錄、董事會議記錄、天騰公司董事會簽到簿、補正
    申請書、甲○○、乙○○、林珮雯之身分證影本、經濟部93
    年4 月6 日函稿各1 份、願任董事同意書3 紙、願任監察人
    同意書1 紙、天騰公司章程修正條文對照表、天騰公司董事
    監察人名單、天騰公司設立登記事項卡、天騰公司變更登記
    表、天騰公司設立登記申請書等文件影本各1 份附卷可稽，
    足認被告自白核與事實相符，自堪採為論罪之依據，本案事
    證明確，自應依法論科。
三、論罪、科刑：
  (一)又被告於行為後，如附表二所示之相關法律均業經變更，並
    俱於95年7 月1 日施行，玆經整體比較結果，裁判時法並未
    較為有利，從而依刑法第2 條第1 項規定，自應適用各該行
    為時法，亦即修正前法至明。
  (二)核被告丙○○所為，係犯刑法第216 條、第210 條之行使偽
    造私文書罪、刑法第216 條、第215 條之行使業務上登載不
    實文書罪、刑法第214 條之使公務員登載不實罪。又起訴書
    於犯罪事實已載明被告偽簽甲○○、林世銘之署名於願任同
    意書等文件，並持該等偽造之私文書行使，而於論罪法條漏
    未引用行使偽造私文書，本院自應予以補充。
  (三)再被告利用不知情之偉禧會計師事務所內真實姓名、年籍不
    詳之某會計師，分別偽簽甲○○、林世銘、林珮雯之簽名於
    願任同意書等文件，再持上開不實文件向經濟部中部辦公室
    辦理公司董監事變更及股東出資轉讓登記，而使公務員登載
    不實，為間接正犯。而被告偽造甲○○、林世銘、林珮雯之
    簽名及盜用其等之印章之行為，均係其偽造上開願任同意書
    等私文書及業務登載不實之階段行為；而其偽造上開私文書
    及業務登載不實之低度行為，亦應為行使偽造私文書、行使
    業務上登載不實文書之高度行為所吸收，均不另論罪。又被
    告所犯上開行使偽造私文書、行使業務上登載不實文書、使
    公務員登載不實之犯行間，有手段、目的之牽連關係，應依
    修正前刑法第55條規定，從一重依行使偽造私文書處斷。又
    被告先後多次行使偽造私文書之犯行，均時間緊接，手法相
    同，觸犯基本構成要件相同之罪名，顯係基於概括犯意反覆
    為之，應依修正前第56條連續犯之規定，論以一罪，並加重
    其刑。
  (四)又被告偽造林珮雯署名於願任監察人同意書等文件後持以行
    使，及盜用林珮雯印章於天騰公司股東臨時會議記錄等文件
    後，持以向經濟部中部辦公室行使之前開犯行，雖未據起訴
    ，惟既與上開起訴部分既具有實質上或裁判上一罪關係，本
    院自予以審理。
  (五)爰審酌被告丙○○正值壯年，卻不思以正當途徑以達改選董
    、監事目的，竟連續冒用被害人甲○○等人之名義而為之，
    以遂其不法得利目的，復未與告訴人達成和解，自非可輕縱
    ，惟斟酌被告先前並無前科，有卷附臺灣高等法院被告前案
    紀錄表1 紙在卷可按，暨其犯罪之動機、目的、犯罪手段、
    所造成之損害等一切情狀，爰量處如主文所示之刑，並諭知
    易科罰金之折算標準。
  (六)被告偽造如附表一編號三、四所示之署名，不問屬於犯人與
    否，均應依刑法第219 條之規定宣告沒收。又刑法第219 條
    所定不問屬於犯人與否沒收之者，以偽造之印章、印文或署
    押為限，盜用者不在其列，最高法院48年臺上字第1533號判
    例可資參照。是被告盜用被害人甲○○、乙○○、林珮雯之
    印章蓋於如附表一編號一、二所示文件所產生之印文，自不
    必宣告沒收。至於前開文件，因已持以行使，已非被告所有
    ，故不宣告沒收，均附此敘明。
據上論斷，應依刑事訴訟法第273 條之1 第1 項、第299 條第1
項前段，刑法第2 條第1 項前段，第210 條、214 條、第215 條
、第216 條、第219 條，修正前刑法第55條、第56條、第41條第
1 項前段，修正前罰金罰鍰提高標準條例第2 條，刑法施行法第
1條 之1 ，判決如主文。
本案經檢察官鄧藤墩到庭執行職務。
中　　華　　民　　國　　96　　年　　4 　　月　　27　　日
                  刑事第十庭    法　官  楊淑珍
以上正本證明與原本無異。
如不服本判決，應於判決送達後10日內，向本院提出上訴狀。
                                書記官  林秀敏
中　　華　　民　　國　　96　　年　　4 　　月　　27　　日
附錄本案論罪科刑法條
刑法第210 條（偽造變造私文書罪）
偽造、變造私文書，足以生損害於公眾或他人者，處5 年以下有
期徒刑。
刑法第214條(使公務員登載不實罪)
明知為不實之事項，而使公務員登載於職務上所掌之公文書，足
以生損害於公眾或他人者，處3 年以下有期徒刑、拘役或500 元
以下罰金。
刑法第215條(業務上文書登載不實罪)
從事業務之人，明知為不實之事項，而登載於其業務上作成之文
書，足以生損害於公眾或他人者，處3 年以下有期徒刑、拘役或
500 元以下罰金。
刑法第216條(行使偽造變造或登載不實之文書罪)
行使第210 條至第215 條之文書者，依偽造、變造文書或登載不
實事項或使登載不實事項之規定處斷。
附表一：
┌───┬───────────┬─────────────┬──────┐
│ 編號 │偽造署押或盜用印章所在│    內         容         │備        註│
│      │之文件                │                          │            │
├───┼───────────┼─────────────┼──────┤
│  一  │天騰工程股份有限公司變│盜用「甲○○」及「林世銘」│天騰股份有限│
│      │更登記申請書          │之印文各1 枚              │公司登記案卷│
│      │                      │                          │第2頁       │
├───┼───────────┼─────────────┼──────┤
│  二  │天騰工程股份有限公司股│盜用「林珮雯」之印文共2枚 │同上卷第6 、│
│      │東臨時會議記錄及董事會│                          │7頁         │
│      │議記錄                │                          │            │
├───┼───────────┼─────────────┼──────┤
│  三  │天騰工程股份有限公司董│偽造「甲○○」及「林世銘」│同上卷第8頁 │
│      │事會議簽到簿          │之署名各1 枚，共2枚       │            │
├───┼───────────┼─────────────┼──────┤
│  四  │天騰工程股份有限公司董│偽造「甲○○」、「林世銘」│同上卷第17、│
│      │事願任同意書          │「林珮雯」之署名各1 枚，共│18頁、本院卷│
│      │                      │3枚                     │第17之1頁   │
└───┴───────────┴─────────────┴──────┘
附表二
┌──────┬─────────────┬─────────────┬───────┬────┐
│相關變更條文│行為時法（下稱舊法）之內容│裁判時法（下稱新法）之內容│比  較  理  由│備    註│
├──────┼─────────────┼─────────────┼───────┼────┤
│【罰金刑下限│罰金：（銀元）1 元以上。  │罰金：新臺幣1000元以上…。│罰金刑之下限，│舊法有利│
│之變更】刑法│                          │                          │由銀元10元（亦│        │
│第33條第5款 │                          │                          │經提高）即新臺│        │
│            │                          │                          │幣30元，提高為│        │
│            │                          │                          │新臺幣1000元  │        │
├──────┼─────────────┼─────────────┼───────┼────┤
│【牽連犯之刪│犯一罪而其方法或結果之行為│刪除                      │舊法將具有方法│舊法有利│
│除】        │犯他罪名者，從一重處斷。  │                          │目的關係之二罪│        │
│            │                          │                          │，從一重之罪處│        │
│            │                          │                          │斷，新法則就各│        │
│            │                          │                          │該行為所成立之│        │
│            │                          │                          │罪，依數罪罰規│        │
│            │                          │                          │定，分論併罰。│        │
├──────┼─────────────┼─────────────┼───────┼────┤
│【連續犯之刪│連續數行為而犯同一罪名者，│刪除                      │新法將連續犯之│舊法有利│
│除】        │以一罪論。但得加重其刑至二│                          │規定刪除後，除│        │
│            │分之一                    │                          │非符合「接續犯│        │
│            │                          │                          │」或「包括的一│        │
│            │                          │                          │罪」情形，可認│        │
│            │                          │                          │構成單一犯罪外│        │
│            │                          │                          │，均應認係數罪│        │
│            │                          │                          │併罰。是此刪除│        │
│            │                          │                          │雖非犯罪構成要│        │
│            │                          │                          │件之變更，但顯│        │
│            │                          │                          │已影響行為人刑│        │
│            │                          │                          │罰之法律效果，│        │
│            │                          │                          │自屬法律有變更│        │
│            │                          │                          │依新法第2條第1│        │
│            │                          │                          │項規定，比較新│        │
│            │                          │                          │舊法。        │        │
├──────┼─────────────┼─────────────┼───────┼────┤
│【易科罰金折│犯最重本刑為5 年以下有期徒│犯最重本刑為5 年以下有期徒│易科罰金折算標│舊法有利│
│算標準變更】│刑以下之刑之罪，而受6 個月│刑以下之刑之罪，而受6 個月│準由銀元300 元│        │
│修正前刑法第│以下有期徒刑或拘役之宣告…│以下有期徒刑或拘役之宣告者│即新臺幣900 元│        │
│41條第1 項前│得以（銀元，下同）1 元以上│，得以新臺幣1000元、2000元│，提高為以新臺│        │
│段、修正前罰│3 元以下折算1 日，易科罰金│或3000元折算1 日，易科罰金│幣1000元、2000│        │
│金罰鍰提高標│。依刑法第41條易科罰金…就│。                        │元或3000元折算│        │
│準條例第2 條│其原定數額提高為100 倍折算│                          │1日           │        │
│→現行刑法第│1 日；法律所定罰金數額未依│                          │              │        │
│41 條 第1 項│本條例提高倍數，或其處罰法│                          │              │        │
│前段        │條無罰金刑之規定者，亦同。│                          │              │        │
╠══════╪═════════════╧═════════════╧═══════╧════╡
║整體比較結果│舊法之最低刑度、易科罰金之折算標準均較低，且僅論以1 罪之規定，較為有利。        │
╰══════╧════════════════════════════════════════╛
